【裁判字號】    99,易,521
【裁判日期】    990311
【裁判案由】    詐欺
【裁判全文】
臺灣臺中地方法院刑事判決               99年度易字第521號
公  訴  人  臺灣臺中地方法院檢察署檢察官
被      告  丙○○
上列被告因詐欺案件，經檢察官提起公訴（99年度偵字第1801號
），被告於準備程序就被訴事實為有罪之陳述，本院合議庭裁定
由受命法官獨任逕行簡式審判程序，並予判決如下：
    主    文
丙○○意圖為自己不法之所有，以詐術使人將本人之物交付，累
犯，處拘役貳拾日，如易科罰金，以新臺幣壹仟元折算壹日。
    犯罪事實
一、丙○○前於民國九十六年間，曾因詐欺案件，經本院以九十
    六年度中簡字第九九六號判處有期徒刑三月確定，嗣因適逢
    減刑條例之施行，其前揭所犯詐欺案件所處有期徒刑三月經
    本院以九十六年度聲減字第五九八五號裁定減為有期徒刑一
    月又十五日，甫在九十六年十一月二十二日易科罰金執行完
    畢；詎其猶不知悔改，於九十七年三月間某日，見報紙上刊
    載「支票讓你用」之廣告，適因其工作上亟需調度資金週轉
    使用，遂依報載上之電話與真實姓名、年籍均不詳，自稱「
    王代書」之成年男子聯絡，分別於不詳之時間，在臺中市○
    ○路與五權路口，以每張支票新臺幣（下同）五千元之代價
    ，先後向該自稱「王代書」之成年男子取得如附表所示來路
    不明，並非其商業上往來應收帳款之支票後，旋意圖為自己
    不法所有，並基於反覆實施詐欺之單一行為決意之犯意，接
    續自九十七年三月二十六日起至同年五月二十六日止之如附
    表所示密接之借款時間，先後持如附表所示之支票，在其因
    工作往來而熟識之鄰居乙○○位於臺中市○區○○街三五０
    之五號之住處，向乙○○佯稱：該等支票係其向客戶收取之
    客票，因其有資金週轉之必要，故持該等支票為擔保以調現
    ，日後必當如數償付云云，以如附表所示之支票供作擔保向
    乙○○借款，而以此方式施用詐術，致乙○○誤信上開支票
    之發票人均係有支付能力之人，支票屆期亦必得如數兌現之
    情，因而陷於錯誤，借款如附表實際借款金額欄所示之款項
    予丙○○。嗣如附表編號一至四所示之支票屆期經乙○○提
    示付款後，均因存款不足且拒絕往來而退票不獲兌現，乙○
    ○始知受騙。
二、案經乙○○訴由臺中市警察局移請臺灣臺中地方法院檢察署
    檢察官偵查起訴。
    理    由
一、上開犯罪事實，業經被告丙○○於本院訊問時坦認不諱，核
    與告訴人乙○○於警詢、偵查中指訴之情節相互合致（見警
    卷第9頁至第13頁，偵查卷第15頁至第17頁），並有前揭如
    附表所示支票正本、退票理由單、法務部票據信用資訊連結
    作業查詢明細表等件附卷可稽（見警卷第17頁至第21頁，偵
    卷第5頁至第12頁、第19頁至第20頁），足見被告上開自白
    ，確與客觀事實相符，堪予採認。綜此，本件事證已臻明確
    ，被告前揭犯行堪以認定。
二、核被告丙○○所為，均係犯刑法第三百三十九條第一項之詐
    欺取財罪。按刑法上之接續犯，係指以單一行為，經數個階
    段，持續侵害同一法益而言；如數行為於同時同地或密切接
    近之時地實施，侵害同一之法益，各行為之獨立性極為薄弱
    ，依一般社會健全觀念，在時間差距上，難以強行分開，在
    刑法評價上，以視為數個舉動之接續施行，合為包括之一行
    為予以評價，較為合理，則屬接續犯，而為包括之一罪，此
    有最高法院七十年台上字第二八九八號、八十六年台上字第
    三二九五號判例意旨可資參照。本件被告就前開犯罪事實欄
    所載之犯行，其係以無兌現可能之支票提供予告訴人乙○○
    作擔保，使告訴人因誤信被告之償債能力之手法，陸續向告
    訴人詐取款項而為借貸如附表實際借款金額欄所示，依上開
    說明，被告使告訴人先後多次交付款項之行為，乃係本於同
    一詐騙告訴人之計畫，而於密切接近之時地內，接續對同一
    被害人實施詐騙，並陸續取得款項，其被害法益既屬同一，
    本件自可包括評價認為一接續行為，而僅論以單一之詐欺取
    財罪。另被告有前揭犯罪事實欄所載之經有期徒刑宣告及執
    行完畢之情形，此有臺灣高等法院被告前案紀錄表在卷可按
    ，被告前受有期徒刑之執行完畢後，五年以內故意再犯本件
    有期徒刑以上之罪，構成累犯，應依刑法第四十七條第一項
    之規定予以加重其刑。
三、爰審酌被告丙○○之素行，其本件犯罪動機雖係在挽救其工
    作上之窘困；然卻恣意利用其先前與告訴人乙○○工作往來
    之信任關係，利用無兌現可能之支票為餌，誘使告訴人入殼
    ，使告訴人因一時卸除心防而陷於錯誤，先後交付如附表實
    際借款金額欄所示不等之款項供被告週轉，其犯罪所致之具
    體損害並非輕微；兼衡酌被告犯後積極與告訴人洽談和解事
    宜，並與告訴人達成和解，有本院九十九年度司中調字第四
    二七號調解程序筆錄一份附卷可參（見本院卷第15頁及其反
    面），被告若能按調解內容依期清償，或能稍事彌補告訴人
    因被告本件犯行所致財產上之損害，為期被告能依調解內容
    按期支付賠償金，避免因其遭致刑事過重之處罰而另肇生額
    外之重擔，進而影響還款之意願，導致告訴人之財產損失無
    法充分獲得償付而反致權益受損，是量刑上應以達昭示被告
    罪責，並對其錯誤犯行予以非難之目的即可，實不宜過重，
    暨告訴人於本院訊問時當庭表示對被告原宥之意（見本院卷
    第14頁），被告復已於本院坦認全數犯行，深具悔意，犯罪
    後態度尚稱良好等一切情狀，量處如主文所示之刑，並諭知
    易科罰金之折算標準。
據上論斷，應依刑事訴訟法第二百七十三條之一第一項、第二百
九十九條第一項前段，刑法第三百三十九條第一項、第四十七條
第一項、第四十一條第一項前段，刑法施行法第一條之一第一項
、第二項前段，判決如主文。
本案經檢察官甲○○到庭執行職務。
中    華    民    國    99    年    3     月    11    日
                  刑事第三庭  法  官  陳思成
以上正本證明與原本無異。
如不服本判決應於收受判決後10日內向本院提出上訴書狀，並應
敘述具體理由；其未敘述上訴理由者，應於上訴期間屆滿後20日
內向本院補提理由書（均須按他造當事人之人數附繕本）「切勿
逕送上級法院」。
                              書記官  吳詩琳
中    華    民    國    99    年    3     月    11    日
附錄論罪科刑法條
刑法第三百三十九條第一項
意圖為自己或第三人不法之所有，以詐術使人將本人或第三人之
物交付者，處五年以下有期徒刑、拘役或科或併科一千元以下罰
金。
附表：
┌──┬─────┬───────┬────┬─────┬──────┬────┬──────┬──────┐
│編號│ 支票號碼 │    發票人    │發票日期│ 票面金額 │   付款人   │借款日期│實際借款金額│  備    註  │
│    │          │              │        │（新臺幣）│            │        │ （新臺幣） │            │
├──┼─────┼───────┼────┼─────┼──────┼────┼──────┼──────┤
│ 1  │XC0000000 │天勤工程有限公│97.05.10│80,000元  │華南商業銀行│97.03.26│77,600元    │支票正本見警│
│    │          │司（負責人蔡明│        │          │永吉分行    │        │            │卷第17頁    │
│    │          │和）          │        │          │            │        │            │            │
├──┼─────┼───────┼────┼─────┼──────┼────┼──────┼──────┤
│ 2  │NTA0000000│潤力國際實業有│97.05.13│65,000元  │臺中商業銀行│97.03.29│63,050元    │支票正本見警│
│    │          │限公司（負責人│        │          │南屯分行    │        │            │卷第18頁    │
│    │          │林政峰）      │        │          │            │        │            │            │
├──┼─────┼───────┼────┼─────┼──────┼────┼──────┼──────┤
│ 3  │AB0000000 │宏承興業有限公│97.05.20│70,000元  │臺灣銀行館前│97.04.05│67,900元    │支票正本見警│
│    │          │司（負責人莊舜│        │          │分行        │        │            │卷第19頁    │
│    │          │閔）          │        │          │            │        │            │            │
├──┼─────┼───────┼────┼─────┼──────┼────┼──────┼──────┤
│ 4  │AA0000000 │芳溢實業有限公│97.05.31│125,000元 │國泰世華商業│97.04.16│121,250元   │支票正本見警│
│    │          │司（負責人施瓊│        │          │銀行臺北分行│        │            │卷第20頁    │
│    │          │珠）          │        │          │            │        │            │            │
├──┼─────┼───────┼────┼─────┼──────┼────┼──────┼──────┤
│ 5  │BYA0000000│芳盈實業有限公│97.06.20│87,000元  │臺灣土地銀行│97.05.06│84,390元    │支票正本見警│
│    │          │司（負責人施瓊│        │          │西臺中分行  │        │            │卷第21頁    │
│    │          │珠）          │        │          │            │        │            │            │
├──┼─────┼───────┼────┼─────┼──────┼────┼──────┼──────┤
│ 6  │CN0000000 │上楊科技企業社│97.07.10│220,000元 │彰化商業銀行│97.05.26│213,400元   │支票正本見警│
│    │          │（負責人沈奕絃│        │          │水湳分行    │        │            │卷第21頁    │
│    │          │）            │        │          │            │        │            │            │
└──┴─────┴───────┴────┴─────┴──────┴────┴──────┴──────┘

司法院資訊處製作；財團法人民間司法改革基金會備份。
